臺灣板橋地方法院交通事件裁定　　　　96年度交聲字第1381號
原處分機關　交通部公路總局臺北區監理所板橋監理站
異　議　人　甲○○
即受處分人
上列受處分人因違反道路交通管理處罰條例案件，對於交通部公
路總局臺北區監理所板橋監理站96年8 月7 日所為之板監裁字裁
41－A00000000號），聲明異議，本院裁定如下：
    主  文
原處分撤銷，由原處分機關另為適法之處理。
    理  由
壹、程序方面
一、按道路交通管理處罰條例第87條第1 項係規定：受處分人不
    服第8 條主管機關所為之處罰得於接到裁決之翌日起20日內
    向管轄地方法院聲明異議。又按，處理違反道路交通管理事
    件，有關文書送達之程序，依行政程序法之規定；送達由郵
    政機關送達者，以一般郵遞方式為之，以郵務人員為送達人
    ，並準用依民事訴訟法施行法第3 條訂定之郵政機關送達訴
    訟文書實施辦法；送達，有不能向應受送達人之住居所、事
    務所、營業所或就業處所為之者，或有於應送達處所不獲會
    晤應受送達人時，不能將文書付與有辨別事理能力之同居人
    、受僱人或應送達處所之接收郵件人員之情形者，得將文書
    寄存送達地之地方自治或警察機關，並作送達通知書2 份，
    1 份黏貼於應受送達人住居所、事務所、營業所或其就業處
    所門首，另1 份交由鄰居轉交或置於該送達處所信箱或其他
    適當位置，以為送達。而由郵政機關為送達者，得將文書寄
    存於送達地之郵政機關。寄存機關自收受寄存文書之日起，
    應保存3 個月，此於違反道路交通管理事件統一裁罰基準及
    處理細則第5 條、行政程序法第68條、第74條分別定有明文
    。再按，民事訴訟文書之寄存送達，依民事訴訟法第138 條
    第2 項規定，自寄存之日起，經10日發生效力，此因應受送
    達人未必能即時領取訴訟文書而知悉其內容，故特設此規定
    以保障其權益。行政程序法雖未如前述民事訴訟法增設第13
    8 條第2 項規定，但基於保障應受送達人權益之同一理由，
    解釋上應認為有上開規定之類推適用（臺灣高等法院95年度
    交抗字第751 號裁定意旨參照）。
二、經查：
(一)、異議人為警制單逕行舉發其於民國（下同）95年12月8 日8
    時28分許，在臺北市○○○路與新生南路路口，有「機車行
    駛公車專用道」之違規事實，嗣經原舉發單位移送原處分機
    關即交通部公路總局臺北區監理所板橋監理站因認異議人確
    有「機器腳踏車，不在規定車道行駛」（即上述「機車行駛
    公車專用道」）之違規，乃依道路交通管理處罰條例第45條
    第13款規定，以96年8 月7 日板監裁字裁41－A00000000 號
    裁決書（本件異議人聲明不服之原處分）裁處異議人罰鍰新
    臺幣（下同）1,800 元，上開裁決書經原處分機關送交郵務
    機關向異議人當時戶籍所在之「臺北縣永和市○○路335 巷
    18弄3 號4 樓」地址為送達，96年8 月10日由郵務人員送達
    上址，因未獲會晤應受送達之異議人本人，亦無受領文書之
    同居人、受僱人或應送達處所接收郵件人員，乃於同日將該
    文書寄存於上址所轄之永和永貞郵局，並作送達通知書2 份
    ，1 份黏貼於應受送達人住居所、事務所、營業所或其執業
    處所門首，1 份置於該受送達處所信箱或其他適當位置以為
    送達，而自寄存送達之翌日起經10日、即96年8 月20日始生
    合法送達效力，此有原處分機關所附裁決書、寄存送達證書
    影本等內容可據。
(二)、又，原處分機關係位在臺北縣中和市○○路○ 段116 號，異
    議人戶籍登記地址則為臺北縣永和市○○路335 巷18弄3 號
    4 樓，雖非同屬在一個縣轄市，但均在本院管轄區域內，依
    司法院所發布之「法院訴訟當事人在途期間標準」第4 條第
    1 款第2 目規定，異議人聲明異議之在途期間應扣除2 日，
    故異議人如欲聲明異議，應於上開裁決書寄存送達生效之翌
    日起22日（法定20日不變期間加上2 日在途期間）內為之，
    經計算結果，96年9 月11日星期二為本件聲明異議提出期間
    之末日（以96年8 月21日為首日起算，加計22日，即為96年
    9 月11日）。異議人因不服原處分提起聲明異議，其異議狀
    於96年9 月10日送達原處分機關，此有原處分機關收文章之
    異議人所提之「聲明異議狀」1 份附卷足憑，核究異議人所
    為不服聲明異議之意思表示，並未逾前開聲明異議之法定不
    變期間，依首開說明，本件異議合法，先予敘明。
貳、實體方面
一、原處分意旨以：受處分人甲○○於95年12月8 日8 時28分許
    ，騎乘其所有之車號：AZY－868號重型機車，在臺北市○○
    ○路與新生南路路口，有「機車行駛公車專用道」之違規情
    形，為在場執勤之臺北市政府警察局交通警察大隊員警發現
    ，當場拍攝違規採證照片後制單逕行舉發，嗣經移送原處分
    機關即交通部公路總局臺北區監理所板橋監理站因認異議人
    有「機器腳踏車，不在規定車道行駛」之違規行為（即前述
    違規情形），爰依道路交通管理處罰條例第45條第13款規定
    ，裁處罰鍰1,800 元之處分。
二、異議意旨略稱：伊於95年12月8 日上午8 時28分上班，行經
    新生南路與和平東路十字交岔路口處，因該時段交通流量大
    ，機車、汽車等常匯集於路口處，尤其是在等待紅燈過後綠
    燈通過時（如異議狀附照片一所示），伊騎乘機車於該路口
    處，當時剛過紅燈，車流大，右側為機車停等區，因靠近外
    車道，為顧及同行車輛過多，避免擦撞意外，故伊貼近公車
    道線行駛約5 公尺後車輛較少處，隨即依規定行駛慢車道；
    又該路口交通規劃動線不良，常有員警於該路口上方天橋處
    俟機見有違規即拍照舉發（如異議狀附照片二所示），況該
    路口處附近百公尺內並無警告標示，顯有執法不當之處；再
    ，目前該路口原公車道線之原雙白線現已改為單白線，且公
    車道向前移較為合理（如異議狀附照片三所示）。伊不服原
    處分，提起聲明異議等云云。
三、經查：
(一)、按汽車駕駛人有機器腳踏車不在規定車道行駛之情形，處新
    臺幣（下同）600 元以上1,800 元以下之罰鍰，並違規點數
    1 點，道路交通管理處罰條例第45條第13款、第63條第1 項
    第1 款分別定有明文。復按違反道路交通管理事件統一裁罰
    基準及處理細則第2 條規定：「（第1 項）處理違反道路交
    通管理事件之程序及統一裁罰基準依本細則之規定辦理。（
    第2 項）前項統一裁罰基準，如附件違反道路交通管理事件
    統一裁罰基準表。」；又，同上處理細則第44條第1 項則為
    ：「違反道路交通管理事件行為人，未依規定自動繳納罰鍰
    ，或未依規定到案聽候裁決，處罰機關應依基準表於舉發違
    反道路交通管理事件通知單送達且逾越應到案期限60日後之
    3 個月內，逕行裁決之。」。再，上開統一裁罰基準表所定
    有關違反道路交通管理條例第45條第13款「機器腳踏車，不
    在規定車道行駛」之違規事件，其統一裁罰基準係：（１）
    期限內繳納或到案聽候裁決者，裁處600 元；（２）逾越應
    到案期限30日內，繳納罰鍰或到案聽候裁決者，裁處1,000
    元；（３）逾越應到案期限30日以上60日以內，繳納罰鍰或
    到案聽候裁決者，裁處1,400 元；（４）逾越應到案期限60
    日以上，繳納罰鍰或逕行裁決處罰者，裁處1,800 元。
(二)、異議人有於95年12月8 日8 時28分許，騎乘其所有之車號：
    AZY －868 號重型機車，行經臺北市○○○路與新生南路路
    口，有「機器腳踏車，不在規定車道行駛」之違規（即原舉
    發通知單記載「機車行駛公車專用道」違規事實），為在場
    執勤之臺北市政府警察局交通警察大隊員警發現並當場拍攝
    違規採證照片後，製作95年12月21日北市警交大字第A00000
    000 號舉發違反道路交通管理事件通知單（下稱舉發通知單
    ）逕行舉發，舉發通知單原載應到案日期係96年1 月19日前
    ，應到案處所為板橋監理站，此有違規採證照片、舉發通知
    單等在卷可據。
(三)、異議人雖以前詞置辯，然據卷附本案違規採證照片所示，異
    議人確係騎乘車號：AZY －868 號重機車在公車專用道上行
    駛，且其所在位置，顯係完全行駛進入公車專用道內，並非
    如異議人自陳：伊貼近公車專用道線行駛一情；復佐以異議
    人狀附其自行拍攝本件舉發違規地點周邊道路照片，可證該
    路段設置有公車專用道指示標誌，路面亦明確劃設公車專用
    道標線，足供駕駛汽、機車之駕駛人與騎乘自行車者、行人
    等共同用路人於行經該路段時，明確理解該道路劃設各車道
    之使用規定，是異議人騎乘機車行經本案舉發違規地點時，
    對於該地點設置有公車專用道標誌，道路並劃設公車專用道
    標線之情形，均屬明知，且無非因自己過失而不知事由，即
    應依該標誌與標線行駛（道路交通安全規則第99條第1 項第
    1 款參照），詎異議人仍不依規定而騎乘機車在公車專用道
    上行駛，其顯屬違反行政法上義務，甚明。又，異議人執以
    ：本件員警係在該路口天橋處俟機舉發違規，顯有執法方式
    不當之虞云云，惟異議人有旨揭「機器腳踏車，不在規定車
    道行駛」違規行為，為在場執勤員警發現，當場拍攝違規採
    證照片後制單逕行舉發之事實，業據原處分機關提出本案舉
    發違規採證照片、舉發通知單暨原舉發單位之送達證書等相
    關證據供以證明，堪認異議人本件經警舉發之交通違規行為
    確屬真實；況且，異議人騎車行經本件舉發違規地點即臺北
    市○○○路與新生南路路口，應依規定車道行駛，竟不依規
    定而騎乘機車在劃設之公車專用道上行駛，業如前述，異議
    人有於前述時、地，騎乘機車在公車專用道行駛（原處分記
    載：「機器腳踏車，不在規定車道行駛」）之違規，已臻明
    確，尚不因本案員警舉發方式，影響其違規事實認定，異議
    人所持辯解，核不足採。綜上所述，本案違規事證明確，異
    議人有原處分所指「機器腳踏車，不在規定車道行駛」之違
    規事實，堪為認定。
(四)、而查，前開舉發通知單經原舉發單位送交郵務機關向異議人
    當時戶籍所在之「臺北縣永和市○○路335 巷18弄3 號4 樓
    」地址為送達，因未獲會晤應受送達之異議人本人，亦無受
    領文書之同居人、受僱人或應送達處所接收郵件人員，乃於
    96年1 月16日將該文書寄存於上址所轄之永和永貞郵局，並
    作送達通知書2 份，1 份黏貼於應受送達人住居所、事務所
    、營業所或其執業處所門首，1 份置於該受送達處所信箱或
    其他適當位置以為送達，自寄存送達之翌日起經10日即96年
    1 月26日始生合法送達效力，此有卷附原舉發單位寄存送達
    證書影本為憑。再，觀以本件舉發通知單原載應到案日期係
    「96年1 月19日前」，然該通知單自96年1 月26日始生合法
    寄存送達效力，復遍查全卷，並無其他證據足證異議人於本
    件應到案期限之96年1 月19日前，已合法收悉該舉發通知單
    ，自難期異議人有遵期到案之可能，以致其喪失於收受該通
    知單後15日內自動依最低額繳納罰鍰或向處罰機關陳述不服
    意見之利益（道路交通管理處罰條例第9 條第1 項前段參照
    ）；原處分機關復未予詳查，遽認異議人逾越應到案期限60
    日以上，容有未洽。
(五)、另按，汽車駕駛人有第45條第13款所定違規情形者，除依原
    條款處罰鍰外，並記違規點數1 點，道路交通管理處罰條例
    第63條第1 項第1 款已有明定；本件異議人確有首開違反道
    路交通管理處罰條例第45條第13款「機器腳踏車，不在規定
    車道行駛」之違規事實，業如前述，惟原處分機關僅依道路
    交通管理處罰條例第45條第13款規定，裁處異議人罰鍰1,80
    0 元，漏未依前揭規定並記違規點數1 點，容或疏漏。
(六)、從而，本件異議人有上開「機器腳踏車，不在規定車道行駛
    」之違規事實，固無疑義，惟原處分機關所為之處分，既有
    如上疵議，仍應由本院裁定將原處分撤銷，並由原處分機關
    依法另為妥適之處理。
據上論斷，應依道路交通案件處理辦法第19條，裁定如主文。
中　　華　　民　　國　　96　　年　　9 　　月　　19　　日
                  　    交通法庭法　官　黎錦福
上列正本證明與原本無異。
如不服本裁定，應於裁定送達後5 日內敘明抗告理由，向本院提
出抗告狀。
                                書記官  蔡麗春
中　　華　　民　　國　　96　　年　　9 　　月　　19　　日
